【裁判字號】    97,交易,182
【裁判日期】    970714
【裁判案由】    過失傷害
【裁判全文】
臺灣臺中地方法院刑事判決             97年度交易字第182號
公  訴  人  臺灣臺中地方法院檢察署檢察官
被      告  甲○○
上列被告因過失傷害案件，經檢察官提起公訴（96年度偵字第27
797號），本院判決如下：
    主    文
甲○○因過失傷害人，處有期徒刑月，如易科罰金，以新臺幣
壹仟元折算壹日。
    犯罪事實
一、甲○○未領有機車駕駛執照，於民國96年6月21日中午，騎
    乘車牌號碼P2X－665號機車，沿臺中縣神岡鄉○○路由東往
    西方向行駛，於同日中午12時40分許，行經中山路與中山路
    851巷口前時，本應注意車前狀況，並隨時採取必要之安全
    措施，而依當時天候晴、日間自然光、路面乾燥、無缺陷及
    障礙物、視距良好，又無不能注意之情事，竟疏未注意及此
    ，追撞行駛在同向車道因紅燈而暫停於前方機車暫停區之丙
    ○○騎乘之車牌號碼MNW－801號機車後側，丙○○因此人車
    倒地，受有左脛腓骨骨折（起訴書誤載為左內外踝骨骨折）
    之傷害。
二、案經丙○○訴由臺中縣警察局豐原分局報請臺灣臺中地方法
    院檢察署檢察官偵查起訴。
    理    由
壹、證據能力方面
一、按被告以外之人於審判外之言詞或書面陳述，除法律有規定
    者外，不得作為證據，刑事訴訟法第159條第1項固定有明文
    。惟被告以外之人於審判外之陳述，雖不符同法第159條之1
    至之4規定，而經當事人於審判程序同意作為證據，法院審
    酌該言詞陳述或書面陳述作成時之情況，認為適當者，亦得
    為證據。又當事人、代理人或辯護人於法院調查證據時，知
    有第159條第1項不得為證據之情形，而未於言詞辯論終結前
    聲明異議者，視為有前項之同意，此據同法第159條之5規定
    甚明。證人即告訴人丙○○於警詢中之陳述、卷附之神岡童
    醫院診斷證明書、東勢鎮農會附設農民醫院一般診斷證明書
    、道路交通事故現場圖、道路交通事故調查報告表（一）、
    （二），被告已陳明對證據能力不爭執（見本院卷第41頁）
    ，本院審酌前開言詞及書面陳述作成時之情況均屬正常，無
    何違法取證之情事，且與本案相關之待證事實具有關連性，
    認適當作為證據，依刑事訴訟法第159條之5第2項之規定，
    均具有證據能力。
二、按被告以外之人於偵查中向檢察官所為陳述，除顯有不可信
    之情況者外，得為證據，同法第159條之1第2項定有明文。
    偵查中對被告以外之人（包括證人、鑑定人、告訴人、被害
    人及共同被告等）所為之偵查筆錄，或被告以外之人向檢察
    官所提之書面陳述，性質上均屬傳聞證據。惟現階段刑事訴
    訟法規定檢察官代表國家偵查犯罪、實施公訴，依法其有訊
    問被告之權，而實務運作時，檢察官偵查中向被告以外之人
    所取得之陳述，原則上均能遵守法律規定，不致違法取供，
    其可信度極高，職是，被告以外之人前於偵查中陳述，除反
    對該項供述得具有證據能力之一方，已釋明「顯有不可信之
    情況」之理由外，即具證據能力。本件證人即告訴人丙○○
    於檢察官偵查中所為之陳述，未發現檢察官偵查時有不法取
    供之情形，被告亦未釋明上開供述有顯不可信之情形，且經
    具結，依上說明，其偵查中之證言，具有證據能力。
三、次按傳聞法則乃對於被告以外之人於審判外之言詞或書面陳
    述而為之規範。卷附證號查詢機車駕駛人資料，係利用機械
    性列印之紀錄；現場及車損照片5張，乃以科學、機械之方
    式，對於當時狀況所為忠實且正確之紀錄，性質上並非供述
    證據，故不屬傳聞證據，應無刑事訴訟法第159條第1項規定
    之適用，與本案待證事實具有自然之關聯性，且無證據證明
    係違法取得之物，依法自得作為證據。
貳、得心證之理由
一、訊據被告甲○○固坦承於上開時地追撞告訴人丙○○所騎乘
    機車，致告訴人因此受傷之事實，然矢口否認有過失傷害之
    犯行，辯稱：伊沒有過失，當日中午下班伊與丙○○一起去
    吃飯，丙○○騎乘機車在前面，伊騎乘機車距離丙○○約3
    公尺，時速約30至40公里，當時路口是綠燈，丙○○就突然
    緊急煞車，伊看到時已經來不及，伊機車前輪撞到丙○○機
    車後車牌左側的部位，丙○○就倒在地下云云。惟查：
  (一)被告於上開時、地騎乘車牌號碼P2X－665號機車追撞告訴人
    丙○○騎乘之車牌號碼MNW－801號機車肇事，致告訴人受傷
    之事實，業經其於警詢、偵查及本院審理時坦承在卷，並經
    告訴人丙○○於警詢、偵查及本院審理時證述甚詳，且有醫
    院診斷證明書2份、道路交通事故調查報告表（一）、（二
    ）、道路交通事故現場圖各1份及現場與肇事機車相片共5張
    在卷可稽，足認被告此部分之自白與事實相符，應堪採信。
    本件被告肇事致告訴人受傷之事實應可認定。
  (二)本件車禍肇事之現場，中山路為雙向車道，同向各有2車道
    ，每車道寬約3.5公尺，最右側另有寬約2.2公尺之慢車道，
    在中山路與中山路851巷口設有號誌燈、機車暫停區等情，
    有上開道路交通事故現場圖及現場照片附卷可稽（見警卷第
    7、15頁）。而被告騎乘機車於中山路由東往西方向行駛時
    ，在中山路與中山路851巷口前之機車暫停區，追撞行駛在
    同向車道之丙○○騎乘之車牌號碼MNW－801號機車後側等情
    ，亦經被告供承在卷，核與證人丙○○證述情節相符，足見
    肇事之碰撞地點，應係在中山路與中山路851巷口前之機車
    暫停區。另丙○○係因前方號誌為紅燈，而暫停於機車暫停
    區一情，亦據證人丙○○於警詢、偵查及本院審理時證述甚
    明，衡情若非前方號誌為紅燈，丙○○豈有暫停於機車暫停
    區之理，是依據丙○○停車位置觀之，證人丙○○證述因紅
    燈而停車等語，核與事理相符，應堪採信。準此，肇事路段
    單向車道路輻寬達9.2公尺（3.5＋3.5＋2.2＝9.2），而被
    告車速僅約時速30至40公里，且與丙○○騎乘之機車距離3
    公尺之遠，被告又係行駛於寬闊之車道，倘被告有注意車前
    狀況，並隨時採取必要之安全措施，以其車速不快，又與丙
    ○○略有距離等情觀之，縱使丙○○突然煞車，被告仍有餘
    裕而得偏向他處行駛，不致追撞丙○○騎乘之機車後側，故
    被告所辯顯係卸責之詞，不足採信。是被告騎乘機車未注意
    車前狀況，並採取必要安全措施之事實，應堪認定。
  (三)按汽車（含機車）行駛時，駕駛人應注意車前狀況，隨時採
    取必要之安全措施，道路交通安全規則第94條第3項訂有明
    文。被告騎乘機車自應盡上開注意義務，依附卷之交通事故
    調查報告（一）、（二）所載所示，當時天候晴、日間自然
    光、路面乾燥、無缺陷及障礙物、視距良好，又無其他不能
    注意之情形，竟疏於注意及此，貿然直行，以致肇事，其應
    負過失罪責甚明，且被告之過失犯行與告訴人之傷害間顯有
    相當因果關係。從而，本件事證明確，被告過失犯行堪以認
    定，應依法論科。
二、核被告甲○○所為，係犯刑法第284條第1項前段之過失傷害
    罪。又被告並未考領機車駕駛執照，業經被告自白在卷，並
    有證號查詢機車駕駛人資料1份（見警卷第14頁）附卷可稽
    ，被告仍駕駛機車，因而肇事致告訴人丙○○受傷，應依道
    路交通管理處罰條例第86條第1項規定，加重其刑。爰審酌
    被告就本件車禍過失程度之輕重、告訴人所受傷勢情形、被
    告肇事後否認犯行之態度、肇事後僅支付機車修理費新臺幣
    3000元予告訴人、迄未與告訴人達成和解，取得告訴人諒解
    等一切情狀，量刑如主文所示之刑，並諭知易科罰金之折算
    標準。至公訴檢察官雖對被告具體求刑有期徒刑5月，惟本
    院審酌上情，認檢察官之求刑尚嫌過重，附此敘明。
據上論結，應依刑事訴訟法第299第1項前段，刑法第284條第1項
前段、第41條第1項前段，道路交通管理處罰條例第86條第1項，
刑法施行法第1條之1，判決如主文。
本案經檢察官乙○○到庭執行職務。
中    華    民    國    97    年     7    月    14    日
                      交通法庭  法  官  楊文廣
上正本證明與原本無異。
如不服本判決，應於收受送達後10日內向本院提出上訴書狀（應
敘述具體理由並附繕本）。
上訴書狀如未敘述理由，應於上訴期間屆滿後20日內補提理由書
於本院。
                                書記官  葉泰濃
中    華    民    國    97    年     7    月    14    日
附錄論罪科刑法條
刑法第284條第1項
因過失傷害人者，處6月以下有期徒刑、拘役或5百元以下罰金，
致重傷者，處1年以下有期徒刑、拘役或5百元以下罰金。


司法院資訊處製作；財團法人民間司法改革基金會備份。
